臺灣高等法院交通事件裁定　　　　　　　94年度交抗字第16號
　　抗　告　人
　　即受處分人　甲○○
上列抗告人因違反道路交通管理處罰條例案件，不服臺灣臺北地
方法院，中華民國93年11月30日所為裁定（93年度交聲更字第10
號），提起抗告，本院裁定如下：
    主  文
抗告駁回。
    理  由
一、原處分意旨略以：異議人即受處分人甲○○於民國九十年七
    月二十日下午一時五十分許，騎乘車號ＡＸＶ－八九二號重
    型機車，行經台北市○○路、敦化南路口，因不按遵行方向
    行駛，經警攔停後，出示逾期駕照且未帶行車執照等違規情
    事，經台北市政府警察局松山分局（下稱松山分局）交通分
    隊員警當場舉發，爰依道路交通管理處罰條例第十四條第二
    款、違反道路交通管理事件統一裁罰基準及處理細則之規定
    ，裁處異議人罰鍰新臺幣六百元。
二、受處分人異議意旨略以：我從七十八年開始送報紙到現在，
    每日作息時間正常，清晨送報、中午送便當，上揭違規時間
    是我的午睡時間，並沒有外出習慣，因此並沒有警察舉發的
    違規情事，舉發通知單存根聯上的簽名不是我親自簽的等語
    。
三、原裁定以：
（一）按汽車行駛未隨車攜帶行車執照者，處汽車所有人新台幣
      三百元以上六百元以下罰鍰，並責令改正、補換牌照或禁
      止其行駛，道路交通管理處罰條例第十四條第二款定有明
      文。又道路交通管理處罰條例所稱「汽車」，係包括「機
      器腳踏車」，同條例第三條第八款亦有明文。是以，行車
      執照未隨車攜帶者，係處罰「汽車所有人」而非駕駛人甚
      明。
（二）本件異議人即受處分人甲○○所有之車號ＡＸＶ－八九二
      號重型機車，於民國九十年七月二十日下午一時五十分許
      ，行經台北市○○路、敦化南路口，經警以該車行駛有「
      行照未隨車攜帶」為由當場掌電攔停，異議人當場在台北
      市政府警察局舉發違反道路交通事件通知單（下稱舉發通
      知單）通知聯上簽收後，嗣為警於同年七月二十四日開單
      舉發，原處分機關乃依道路交通管理處罰條例第十四條第
      二款、違反道路交通管理事件統一裁罰基準及處理細則之
      規定，裁處異議人罰鍰六百元之事實，有上開舉發通知單
      移送聯、原處分機關違反道路交通管理事件裁決書（案號
      ：北市裁三字第裁二二－ＡＢＡ○○六三四五號）及台北
      市政府警察局文山第一分局（下稱文山一分局）九十三年
      五月四日北市警文一分交字第○九三六○九九七七○○號
      函暨所附舉發通知單通知聯（存根聯）各一份附卷可稽。
（三）經查，異議人所有之前開車輛於右揭時、地，經警掌電攔
      停「行照未隨車攜帶」之事實，業據證人即舉發警員范佐
      銧到庭具結證稱：本件是我舉發的，我在取締違規時，會
      核對駕照種類是否相符、行照是否為該車所有及是否與本
      人相符，卷附舉發通知單通知聯是掌上型電腦開出來的單
      子，一次開出兩張，一張交駕駛人，另一張由駕駛人簽名
      後我們留存，掌電攔停都是現場攔停，因為時間已經過太
      久了，所以我不記得異議人是否當時違規的駕駛人等語（
      見原審卷第二四頁背面至第二五頁），而證人乃為原處分
      機關認定異議人有上述違規行為之原證人，其並到庭在原
      審面前以言詞供述本件之待證事實（即異議人所有之車輛
      有上述違規事實），原審由其上開供述已得前開車輛確有
      於右揭時、地行駛，未隨車攜帶行車執照之心證，且於本
      件卷存證據資料內並無任何積極證據足以證明證人上開證
      述係屬虛偽，自不得僅以證人為本件開單告發異議人之警
      員而全盤抹煞其在訴訟上所具有之原證人資格，又交通警
      員掣單舉發違反道路交通管理處罰條例所列之違規事實，
      本質上為行政處分，係公務員基於職務上權力，依法就特
      定之具體事件所為具有公法上效果之單方行政行為，基於
      公務員為公法上行為具有公信力之原則，該行政處分當可
      被推定為真正，其據以依法處分之事實認定亦為真正無誤
      ，本此公信原則，乃立法者賦予行政機關制定違反道路交
      通事件統一裁罰標準及處理細則，使勤務警員得當機處分
      （如該細則第二十三條）以達其維護交通秩序、安全之行
      政目的，反之，若謂公務員一切行政行為均需預留證據以
      證其實，則國家行政勢必窒礙難行，據此，刑事訴訟法就
      犯罪證據有關之規定中與屬行政秩序罰之交通違規裁罰本
      質不合之部分，自不在準用之列，從而，異議人既未就執
      勤警員之舉發有誤提出相關證據以供調查以使原審對證人
      所證述異議人違規之事實產生任何合理之懷疑，徒憑揣測
      任意質疑本件舉發之正確性，尚無可採，執勤警員本其維
      護交通秩序、安全職責所為之舉發，自應受到合法、正確
      之推定，從而，異議人所有之車輛確有上述違規行為，堪
      以認定。雖異議人辯稱其不在場等語，且證人對於駕駛人
      是否確係異議人乙節亦不復記憶，然道路交通管理處罰條
      例第十四條第二款「行車執照未隨車攜帶」規定，係處罰
      汽車所有人，而非駕駛人，已如前述，則縱異議人並非駕
      駛人，亦不能解免其責任，異議人前開所辯為無理由，附
      此敘明。
（四）綜上所述，異議人所有之前開車輛確有於右揭時、地，未
      隨車攜帶行車執照之違規事實，且異議人未依規定自動繳
      納罰鍰或到案聽候裁決，原處分機關乃依道路交通管理處
      罰條例第十四條第二款、違反道路交通管理事件統一裁罰
      基準及處理細則之規定，裁處異議人罰鍰六百元，核無違
      誤，本件異議為無理由，自應予駁回。
四、抗告人即異議人抗告意旨略以：
（一）原裁定理由欄一部分雖稱行車執照未隨車攜帶者，係處罰
      「汽車所有人」而非駕駛人甚明。惟此顯與事實不符，蓋
      員警得以查獲未帶行照情事，應係經員警攔停駕駛人要求
      駕駛人出示駕照及行照，始知悉有無攜帶；且須核對駕照
      、行照與駕駛人身分有無違誤，因此本件顯非處罰車輛所
      有人，而係處罰異議人。況員警於原審亦無法明確指證案
      發當時所攔停機車駕駛人即為異議人。
（二）原裁定認抗告人違規地點係在八德路、敦化南路口九十年
      七月二十日，該處應係松山分局轄區，然於理由欄二卻記
      載本件係由文山一分局舉發；況原裁定認本件違規係發生
      於九十年七月二十日，何以員警遲至同年月二十四日始為
      舉發？而罰單上亦無抗告人簽名，則是否確有本件違規事
      實，顯非無疑。
（三）日前曾有民意代表揭發員警持同仁已簽妥姓名之空白罰單
      執勤，若證人即查獲本件之員警范佐銧於案發當日正值休
      假或於他處執勤，該次舉發顯非有效。原審未就證人范佐
      銧是否確於案發當日執勤並舉發本件違規予以查明，松山
      分局亦未提出證人范佐銧執勤紀錄，原裁定顯有未洽。
（四）本件違反道路交通管理事件裁決書記載本件違規日期為九
      十年七月二十日，惟該裁決書竟於九十二年五月二十一日
      始為裁決，而依道路交通管理處罰條例第九十條規定，告
      發期限應於三個月內為之，本件竟遲於一年十月後始為裁
      決，亦有違誤。
五、惟查：本件抗告人所有之ＡＸＶ－八九二號重型機車，於九
    十年七月二十日下午一時五十分許，行經台北市○○路、敦
    化南路口，為警以駕駛人「行照未隨車攜帶」為由，當場掌
    電攔停，該駕駛人並當場在舉發通知單通知聯上簽署抗告人
    姓名，經警於同年七月二十四日開單舉發，原處分機關乃依
    法裁處抗告人罰鍰六百元之事實，業據證人即舉發警員范佐
    銧於原審結證屬實，並有記載「甲○○」簽名之台北市政府
    警察局掌電字第ＡＢＡ○○六三四五號違反道路交通管理事
    件通知單（通知聯）在卷為憑。雖抗告人否認於該通知聯上
    簽名，證人范佐銧亦於原審證稱：本件是我舉發的，我在取
    締
　  違規時，會核對駕照種類是否相符、行照是否為該車所有及
    是否與本人相符，卷附舉發通知單通知聯是掌上型電腦開出
    來的單子，一次開出兩張，一張交駕駛人，另一張由駕駛人
    簽名後我們留存，掌電攔停都是現場攔停，因為時間已經過
    太久了，所以我不記得抗告人是否當時違規的駕駛人等語。
    然警員范佐銧與抗告人素不相識，亦無怨隙，自無虛構抗告
    人駕駛機車違規事實之可能，所稱於九十年七月二十日，在
    台北市○○路、敦化南路口，攔停騎乘抗告人所有之ＡＸＶ
    －八九二號重型機車，並以駕駛人「行照未隨車攜帶」為由
    ，製單舉發，自屬可信。而抗告人於原審坦承本件違規當日
    機車並未遺失，且卷附通知聯上亦係簽署抗告人「甲○○」
    之姓名，顯見抗告人所有之ＡＸＶ－八九二號重型機車於本
    件警員舉發違規時，確有行經違規地點。縱因警員已無法記
    憶當時駕駛機車之人，致無從認定係抗告人自行駕駛，亦應
    係抗告人出借之人所騎乘，否則警員豈能製作抗告人之機車
    車號及款式，該駕駛人並能簽署抗告人之姓名？。而依道路
    交通管理處罰條例第十四條第二款規定，行車執照未隨車攜
    帶者，係處罰「汽車所有人」，而非駕駛人。則抗告人所有
    之上開機車駕駛人於本件違規時地，既有行車執照未隨車攜
    帶之違規事由，抗告人縱非駕駛人，原處分機關裁罰該機車
    所有人即抗告人，亦屬合法。抗告人抗告指稱未於違規時間
    駕駛上開機車，縱屬實情，抗告人亦有應受本件裁罰之事由
    。又抗告人確有本件違規行為，證人范佐銧證言，亦屬可信
    ，業如前述。則本件舉發單位究竟為松山分局或文山一分局
    ，或證人范佐銧未提出出勤紀錄，均無解於抗告人有本件違
    規之事實。另本件抗告人係於九十年七月二十日違規，原處
    分機關遲至九十二年五月二十一日裁罰，係屬原處分機關行
    政作業不當，與抗告人是否有本件違規無涉，抗告人據以指
    摘原裁定不當，自無可採。足見本件抗告，為無理由，應予
    駁回。
據上論結，應依道路交通案件處理辦法第二十六條，刑事訴訟法
第四百十二條，裁定如主文。
中　　華　　民　　國　　94　　年　　2 　　月　　3 　　日
                  交通法庭審判長法　官  陳祐輔
　　    　　　　　　　　　　　　法  官  邱瑞祥
　　　　    　　　　　　　　　　法  官  陳國文
以上正本證明與原本無異。
不得再抗告。
                                書記官  蔡棟樑
中　　華　　民　　國　　94　　年　　2 　　月　　3 　　日
